【裁判字號】    92,訴,23
【裁判日期】    921114
【裁判案由】    偽造文書
【裁判全文】
台灣苗栗地方法院刑事判決                            九十二年度訴字第二三號
    公  訴  人  臺灣苗栗地方法院檢察署檢察官
    被      告  丙○○  男  四.
    選任辯護人  陳淑芬  律師
    被      告  戊○○  男  四.
右列被告因偽造文書案件，經檢察官提起公訴（九十年度度偵字第四０五三號），本
院判決如左：
    主  文
丙○○共同行使偽造私文書，足以生損害於公眾及他人，處有期徒刑陸月，如易科罰
金以參佰元折算壹日。
戊○○共同行使偽造私文書，足以生損害於公眾及他人，處有期徒刑陸月，如易科罰
金以參佰元折算壹日，緩刑參年。
丙○○、戊○○其餘被訴行使公務上登載不實之文書部分均無罪。
    事  實
一、丙○○自民國八十三年三月一日起至八十七年二月二十八日止，擔任苗栗縣銅鑼
    鄉鄉長，綜理該鄉行政業務；戊○○自八十五年十月十一日起至八十七年五月三
    十一日（起訴書誤為同年七月間）止，任職該公所清潔隊隊長。銅鑼鄉公所於八
    十五年五月間，因辦理「八十六年度出國考察環保及綠化業務計劃」業務，於八
    十六年度預算之環境保護支出─水肥垃圾處理費項下，編列新台幣（下同）七十
    二萬元之出國考察補助費預算。上開考察計劃明定參加人員為銅鑼鄉鄉長、秘書
    、各單位主管及承辦人等共十二人，每人補助六萬元做為出國考察之費用；並預
    定於八十五年八月五日至十七日，及同年九月二日至十四日，分二梯次出國考察
    。前揭計劃經銅鑼鄉公所以同年六月十三日銅鄉民字第四七九三號函陳報苗栗縣
    政府，並經苗栗縣政府以八十五年七月十九日八五府環三字第０七二四五一號函
    同意在案。嗣第二梯次原定出訪期間，因故未能成行，迨於八十六年六月二十七
    日，該年度預算期間將屆，業務承辦人戊○○乃擬具簽呈，簽請將該筆未執行之
    預算辦理保留，經主計主任以非因債權債務關係，認該筆預算不得辦理保留。丙○○為避免該筆預算繳回公庫，明知第二梯次出國考察團尚未與任何旅行社簽訂
    旅遊契約，竟與戊○○共同基於行使偽造私文書之犯意聯絡，指示戊○○偽造一
    不實之旅遊契約，據以辦理保留預算。適台光旅行社股份有限公司（下稱台光旅
    行社）職員丁○○為推展業務，曾交付一份空白之國外旅遊契約書（其上訂約人
    欄之乙方已經蓋有該旅行社之圓戳章及前任負責人宋協昶之私章）予該公所不詳
    姓名之人，並輾轉至戊○○手中，戊○○果於八十六年七月十六日左右，在該鄉
    公所，利用不知情姓名年籍不詳之成年人，在該空白契約書之立契約書人欄內記
    載甲方為銅鑼鄉公所、乙方為台光旅行社，並於契約書第四條記載於八十六年六
    月三十日上午八時許，在銅鑼集合出發，且於第五條記載旅遊費用共計三十萬元
    ，又於訂約人欄之甲方內蓋用苗栗縣銅鑼鄉公所鄉長丙○○之長條章，然後將之
    交予丙○○蓋用私章，而偽造該鄉公所與台光旅行社簽訂之國外旅遊契約書即私
    文書，並將簽約日期倒填為八十六年六月三十日。再於同年七月十七日，以業與
    台光旅行社簽定契約，具債權債務關係為由，擬具簽呈，簽請辦理第二梯次剩餘
    款項二十六萬九千元（前述出國考察費用，列於銅鑼鄉公所差旅費之預算科目，
    因差旅費透支，致考察經費不足三十萬元）之預算保留，並以上開旅遊契約為簽
    呈附件，經不知情之主計主任甲○○、財政課長林炳輝同意保留，再經不知情之
    鄉公所秘書鄧德震核可完成辦理保留手續，而行使該偽造之私文書，足以生損害
    於台光旅行社及公眾即該鄉公所辦理預算之正確性。該筆預算經辦理保留後，丙○○乃指定該鄉公所單位主管吳鸝慶、李炳基及林瑞珍，於八十六年八月一日至
    八月十三日，前往美國考察，於返國後復辦理六萬元補助核銷手續。
二、案經法務部調查局苗栗縣調查站移送臺灣苗栗地方法院檢察署檢察官偵查起訴。
    理  由
壹、有罪部分：
一、按被告以外之人於審判外之陳述，雖不符刑事訴訟法第一百五十九條之一至第一
    百五十九條之四之規定，而經當事人於審判程序同意作為證據，法院審酌該言詞
    陳述或書面陳述作成時之情況，認為適當者，亦得為證據。當事人、代理人或辯
    護人於法院調查證據時，知有第一百五十九條第一項不得為證據之情形，而未於
    言詞辯論終結前聲明異議者，視為有前項之同意，同法第一百五十九條之五定有
    明文。查本件證人宋協昶、劉啟光及乙○○於苗栗縣調查站詢問時之陳述，兩造
    未於言詞辯論終結前聲明異議，視為同意作為證據，合先敘明。
二、按刑法第二百十條之偽造文書，以無制作權之人制作他人名義之文書為要件，有
    制作權人簽名蓋章之空白文書，本無文書之內容存在，如無制作之權人，未得其
    同意私自制作其內容，仍屬文書之偽造行為；又該罪衹須所偽造之私文書足以生
    損害於公眾或他人為已足，至公眾或他人是否因該私文書之偽造而實受損害，則
    非所問，最高法院三十三年上字第九一六號、四十四年台上字第一九二號判例可
    資參照。
三、訊據被告丙○○矢口否認右揭犯行，辯稱：伊係依法辦理專案預算保留，前揭國
    外旅遊契約書是真正的，伊並未偽造，丁○○證稱該契約非其所簽訂，並非事實
    ，且丁○○並未交付伊一份空白之國外旅遊契約書；選任辯護人為其辯稱：在八
    十六年六月間，銅鑼鄉公所與上開旅行社雙方在口頭上即已成立美西旅遊契約，
    戊○○填載上開國外旅遊契約書，僅係將雙方口頭之旅遊契約予以書面化，以便
    辦理該項預算之保留，並不違反雙方當事人之原意，尚無偽造私文書之可言，故
    丁○○嗣後才會在八十六年七月十日向該公所提出申請書，請求該團延至同年八
    月一日出發；另就政府主計方面而言，原第二梯次之出國考察，並未辦理（採購
    ）招標，被告戊○○提出前揭契約書，會計人員甲○○並未事先審核簽准，依據
      會計法第一百條之規定，根本不生效力；且本件係辦理預算之專案保留，依規
      定只要鄉長准許即可，甲○○誤導為債權債務保留，係錯誤之行為；又因甲○○之誤解，而向已出國考察之人追繳所領取之款項，亦為錯誤之行政行為等語
四、經查：
（一）被告丙○○如何指示戊○○偽造上開國外旅遊契約書，據以辦理前揭出國考察
      預算保留事宜，迭據被告戊○○於調查站、檢察官詢問時及本院審理中坦承不
      諱，且被告戊○○於調查站詢問時明確供稱：「因為要有債權債務關係才能辦
      理預算保留，故簽約日期及出團日期都寫86.6.30，但實際上原本即無在86.6.
      30出國考察之計劃，純係為保留預算而做假的」【臺灣苗栗地方法院檢察署九
      十年度偵字第四０五三號偵查卷（下稱：偵字卷）第二十頁反面參照】、「【
      （問）你寫第二次簽呈時知道（八十六年）六月三十日的契約是無法成行的，
      是不是？】（答）（【是的，是為了要辦理保留（預算）才偽造這一份台光的
      旅遊契約】」）（本院九十二年三月二十八日審理筆錄第四十三頁參照）；核
      與證人丁○○證稱：八十六年六月間，與銅鑼鄉公所雙方間僅止於洽談美西國
      外旅遊而已，尚未敲定，亦未確定要出團，通常確定要出團時，雙方才會談妥
      相關條件並簽約（前揭審理筆錄第二十五頁、第二十六頁參照）等語相符。
（二）次按卷附之前揭國外旅遊契約書（該文件業據公訴人於九十二年十月三十一日
      本院審理時提出原本經本院核符後發還）上乙方負責人係蓋用「宋協昶」之私
      章，然查：台光旅行社自八十五年十一月間成立至八十六年一月中旬之負責人
      為宋協昶，但八十六年四月間至八十九年間之負責人更換為劉啟光，且宋協昶
      及劉啟光均未簽訂該契約書等情，業據證人宋協昶及劉啟光於苗栗調查站證述
      明確（臺灣苗栗地方法院檢察署九十年度他字第三四七號偵查卷（下稱：他字
      卷）第十二頁反面、第十六頁、第十八頁及二十頁參照），核與證人丁○○證
      述該旅行社剛成立時之負責人為宋先生（即宋協昶），但沒多久就換人了，案
      發當時之負責人是劉啟光（前揭審理筆錄第二十二頁、第二十四頁參照）等語
      相符。銅鑼鄉公所於八十六年六月三十日如確有與台光旅行社簽訂上開國外旅
      遊契約書，依日常生活之經驗法則，該契約書上乙方即台光旅行社負責人欄即
      應蓋用當時之負責人劉啟光之私章，且證人丁○○亦證稱：「我們跑業務的當
      然要講當時的負責人」（前揭審理筆錄第二十四頁參照），前任負責人宋協昶
      既已離職，斷無在該契約書蓋用私章，並簽訂該契約之理。由此足見，該契約
      書顯係被告戊○○依被告丙○○之指示所偽造，從而，被告丙○○辯稱前揭國
      外旅遊契約書是真正的，伊並未偽造云云，顯係飾卸之詞，不足採信。
（三）又查：被告戊○○如何依被告丙○○之指示偽造上開國外旅遊契約書，據以辦
      理前揭出國考察預算保留事宜，除迭據被告戊○○於調查站、檢察官詢問時及
      本院審理中供述明確外，核與證人甲○○證述被告戊○○係以前揭國外旅遊契
      約書為附件辦理上開預算保留之過程相符，並有被告戊○○於八十六年七月十
      七日簽請預算保留之簽呈（簽呈日期署以八十六年六月二十七日）、及上述偽
      造之銅鑼鄉公所與台光旅行社簽訂之國外旅遊契約影本附卷可佐，可見被告二
      人偽造該契約書後，確有附於前揭簽呈而行使之行為。
（四）另查被告戊○○如何取得前揭空白國外旅遊契約書乙節，證人丁○○證稱：「
      這份（即前揭空白國外旅遊契約書）是我拿出來的，我不確定是何時拿出來的
      ，只要是我們帶的團都會事先給他們一份，所以我也不能確定是拿給什麼人。
      另外我們業務員身上通常都有帶著空白的契約書，如有人表示對旅遊有興趣時
      ，我們會先拿出來給當事人參考看看」（同審理筆錄第二十六頁參照），被告
      戊○○則供稱：「丁○○在我寫簽呈前一天拿過來的，到底拿給何人因為時間
      已經很久，我記不清楚，他拿過來的時候已經蓋有宋協昶的私章及公司的圓戳
      章」（本院九十二年十月三十一日審理筆錄第十一頁參照）。據此可以認定：
      該空白國外旅遊契約書係八十六年七月十六日左右，被告戊○○輾轉自丁○○
      所取得。惟被告戊○○取得前揭蓋有台光旅行社之圓戳章及前任負責人宋協昶
      私章之之空白文書，係供丁○○推展業務之用，尚無簽訂契約之意思，故當時
      本無該契約內容之存在，被告戊○○竟依被告丙○○之指示未得該旅行社之同
      意，而私自制作如事實欄所示之契約內容；且該偽造之契約書完成後，在形式
      上台光旅行社即負有履行契約之責任，對於該旅行社與公眾即該鄉公所辦理預
      算之正確性，均已足發生損害，極為顯然，揆諸前揭最高法院判例意旨，被告
      二人偽造私文書之犯行均堪認定。
（五）末按被告丙○○自民國八十三年三月一日起至八十七年二月二十八日止，擔任
      苗栗縣銅鑼鄉鄉長，被告戊○○自八十五年十月十一日起至八十七年五月三十
      一日止，任職銅鑼鄉公所清潔隊隊長乙節，有苗栗縣政府九十二年二月十日府
      民行字第0920011570號函、苗栗縣銅鑼鄉公所九十二年二月二十日銅鄉政字第
      0920001519號在卷可稽，均可信實。
（六）綜上所述，被告戊○○之自白核與事實相符，應可採信。被告丙○○所辯該國
      外旅遊契約書是真正的，並未偽造，及僅將與台光旅行社間之口頭契約，填載
      於該國外旅遊契約書上云云，顯係飾卸之詞，不足採信。從而，被告二人行使
      偽造私文書之犯行均堪認定。
（七）至於選任辯護人其餘之辯解，無非涉及鄉長與會計人員就預算保留及審核之權
      責，對於被告丙○○是否成立前揭行使偽造私文書罪並無影響，且該辯解亦非
      被告丙○○是否成立該罪之阻卻違法性或有責性之事由，核均無法解免被告丙○○上開犯罪之成立，附此說明。
五、核被告丙○○、戊○○所為，均係犯刑法第二百十六條、第二百十條之行使偽造
    私文書罪。被告二人就前揭犯行，具犯意聯絡及行為分擔，為共同正犯。其等利
    用不知情姓名年籍不詳之成年人，偽造上開契約書，為間接正犯。被告二人偽造
    私文書之前階段行為，應為其後持以行使之後階段行為所吸收，不另論罪。爰審
    酌被告丙○○於八十七年間曾因違反公職人員選舉罷免法案件，於八十八年八月
    二十七日經本院判處有期徒刑五月、緩刑二年確定，緩刑期滿，其緩刑宣告未經
    撤銷，其刑之宣告已失其效力；被告戊○○無不良素行，有臺灣高等法院被告全
    國前案紀錄表及臺灣苗栗地方法院檢察署刑案資料查註紀錄表各一件附卷可稽，
    與被告二人犯罪之動機係在保留前揭出國考察預算，其等以行使偽造私文書為之
    ，業已損害於台光旅行社及該鄉公所辦理預算之正確性，然此次所保留之預算經
    費，均係供他人出國考察之用，就事件始末觀之，被告二人並無任何利得可言，
    及其二人犯罪後之態度，暨檢察官各求處被告二人有期徒刑六月等一切情狀，而
    分別量處如主文所示之刑，以資懲儆。按被告二人犯罪後，刑法第四十一條業已
    於九十年一月四日修正，並於同年一月十日經總統公布，於同年一月十二日生效
    ，修正前刑法第四十一條第一項規定：「犯最重本刑為三年以下有期徒刑以下刑
    之罪，而受六月以下有期徒刑或拘役之宣告，因身體、教育、職業或家庭之關係
    ，執行顯有困難，得以一元以上三元以下折算一日，易科罰金」，修正後則規定
    ：「犯最重本刑為五年以下有期徒刑以下之刑之罪，而受六個月以下有期徒刑或
    拘役之宣告，因身體、教育、職業、家庭之關係或其他正當事由，執行顯有困難
    者，得以一元以上三元以下折算一日，易科罰金。但確因不執行所宣告之刑，難
    收矯正之效，或難以維持法秩序者，不在此限。」，是修正後之刑法第四十一條
    第一項前段業已擴大得易科罰金之範圍，比較新舊法結果，依刑法第二條第一項
    前段之規定，本件自應適用修正後即裁判時之規定，爰均併予諭知易科罰金之折
    算標準，附此說明。被告戊○○未曾受有期徒刑以上刑之宣告，已如前述，經此
    刑之宣告，應知警惕，而無再犯之虞，爰依刑法第七十四條第一款之規定宣告緩
    刑三年，以啟自新。又上開偽造之國外旅遊契約書之印文均屬真正，且該契約書
    已成為前揭簽呈之附件，而為銅鑼鄉公所檔案卷宗之一，已非被告二人所有之物
    ，故不能依刑法第二百十九條或第三十八條第一項第二款之規定，併予宣告沒收
    ，附此說明。
六、另被告戊○○於審理中雖主張其於苗栗縣調查站詢問時已有自首云云。按自首者
    係指犯人在其犯罪未發覺前，自行向該管公務員報告自己犯罪之事實，因而接受
    裁判。經查：苗栗調查站於九十年七月十二日（90）苗肅字第90366號函中已就
    被告偽造私前揭國外旅遊契約書之事實加以登載及移送偵辦，可見該管公務員在
    此時即已知悉被告此項犯行。然而，被告戊○○在此之前，並未供述偽造上開私
    文書即國外旅遊契約書之具體事實，遲至九十年七月二十日在該調查站詢問時，
    才陳述其偽造前揭私文書之詳細情形（偵字卷第二十頁反面、第二十三至二十六
    頁參照）。從而，被告戊○○於九十年七月二十日之自白核與自首之規定不符，
    尚難依刑法第六十二條前段之規定，減輕其刑，附此說明。
貳、無罪部分：
一、公訴意旨另以：丙○○明知上開出國考察補助費預算僅剩八萬九千餘元，只能補
    助一人成行，竟仍指示戊○○行文苗栗縣政府環保局，邀請局長乙○○擔任「考
    察團之隨團指導」，戊○○乃依丙○○之指示，於其職務上所掌之公文書即該鄉
    公所八十六年九月九日銅鄉清字第八四四九號函稿上，虛偽載以「．．．請黃局
    長隨團指導」，並發函予乙○○而行使之。乙○○乃據之辦理請假手續，並於八
    十六年九月二十五日至同年十月九日，單獨前往歐洲考察，於返國後亦向銅鑼鄉
    公所辦理六萬元補助核銷手續，足生損害於銅鑼鄉公所審核預算保留及苗栗縣政
    府審核乙○○請假之正確性，因認被告丙○○、戊○○另共同涉有刑法第二百十
    六條、第二百十三條之行使公務上登載不實之文書罪嫌。
二、按犯罪事實應依證據認定之，無證據不得認定犯罪事實。又不能證明被告犯罪者
    ，應諭知無罪之判決，刑事訴訟法第一百五十四條第二項、第三百零一條第一項
    分別定有明文。且認定不利於被告之事實，須依積極證據，苟積極證據不足為不
    利被告事實之認定時，即應為有利被告之認定，更不必有何有利之證據（最高法
    院三十年上字第八一六號判例參照）。又按刑法第二百十三條不實登載公文書罪
    之成立，除客觀上公務員在其職務上所掌公文書，有為虛偽不實之登載行為，且
    足生損害於公眾或他人外，其在主觀上須明知為不實，所謂明知係指直接之故意
    而言，最高法院六十九年度台上字第五九五號判例可資參照。
三、公訴人認被告二人涉有上開罪嫌，無非以被告戊○○對右揭犯罪事實已坦白承認
    ，雖被告丙○○對於以隨團指導名義，發函邀請乙○○出國考察乙節坦承不諱，
    惟矢口否認有何登載不實於上開函文之事實，辯稱：伊前已邀請乙○○擔任隨團
    指導，故戊○○具函邀請乙○○擔任隨團指導等語。惟查：上開出國考察預算係
    與該鄉公所其他出差經費同列，其執行結果，於吳鸝慶、李炳基、林瑞珍出國考
    察後，僅剩八萬九千餘元，已不足以補助二人上出國考察，業據證人甲○○證述
    綦詳，且為被告丙○○所明知，乃被告丙○○於明知該鄉公所上開出國考察計劃
    ，已無其他成員出訪，竟仍指示被告戊○○於公務上製作之前揭函文上，虛偽載
    以「．．．請黃局長隨團指導」，致乙○○得據以辦理請假手續，進而得單獨成
    行，是被告二人前揭罪嫌已堪認定，被告丙○○所辯不足採信為其論據。
四、經查：
（一）被告戊○○於八十六年九月八日固有擬辦苗栗縣銅鑼鄉公所八十六年九月九日
      銅鄉清字第八四四九號之函稿，其上主旨記載：「本所八十七年度專案補助環
      保考察先進國家環保業務，請黃局長隨團指導，請查照」等語，有該函及原稿
      （按原稿之發文日期戳誤蓋為八十六年九月十日）各一件附卷可稽，雖可信實
      。
（二）然查：被告丙○○於九十年七月十八日在苗栗調查站供稱：伊確曾親自邀請環
      保局長乙○○擔任銅鑼鄉環保考察團隨團指導，後來因為臨時有事而未一同出
      國（他字卷宗第七十頁參照）；其本院九十二年三月二十八日審理時經隔離訊
      問時亦供稱：伊於八十六年九月九日發文前幾天，就有跟被告戊○○說伊要跟
      這歐洲團去考察，因為在交資料之前，突然有急事無法成行，所以就沒有辦簽
      證等語（同審判筆錄第四十七頁及第四十八頁參照）。被告丙○○上開供述核
      與被告戊○○於本院同日審理時經隔離訊問時供稱：在上述美西團回國之後，
      被告丙○○在鄉長室有跟伊說他要去歐洲考察，有請黃局長隨團，伊於黃局長
      出團（國）之前，並不知道該團有幾個人要去，但只知道鄉長（即被告丙○○
      ）要去，因為只剩下鄉長還沒有出國，伊有聽到鄉長說要跟黃局長一起出國考
      察，至於經費有不足的部分，鄉長有說由他自費補足等語（該審判筆錄第四十
      四頁及第四十五頁參照）相符；亦核與另證人乙○○於九十年七月十八日在苗
      栗調查站以被告之身分二次供稱：丙○○曾經親自邀請伊擔任該鄉公所考察先
      進國家環保業務之隨團指導，伊有同意參加，事後該鄉公所也有來函邀請伊隨
      團指導考察環保業務，只是臨出發前又臨時通知伊說另有要事不能出國等語（
      他字卷宗第七十三頁反面及第七十四頁參照），及其於同日審理時結證稱：伊
      收到上開邀請函時，並不知道只有伊一個人要出國，伊當時認為還有其他成員
      要一起出國等語（前揭審理筆錄第三十六頁參照）相符。由上足見，被告戊○○於擬辦該公文時，並不知道該團有幾個人，但其主觀上認為除隨團指導乙○○外，尚有被告丙○○，並非乙○○要單獨出國；事後係因被告丙○○臨行前
      另有急事無法成行，始未一起出國，從而，被告戊○○於擬辦該公文之時，尚
      難謂其主觀上有明知僅有乙○○一人要出國考察，而故意虛偽記載邀請乙○○
      擔任隨團指導之情事。
（三）次查，本院向台北市旅行商業同業公會函詢：案發當時申請該次歐洲考察行程
      之各國簽證所需期間乙節，該公會函覆稱辦理簽證之作業日數為：荷蘭三天、
      蘇俄六天、布達佩斯四天、布拉格七至十天、華沙二天、波蘭當天可領件、捷
      克九天（即若星期一，隔週星期三下午可領件），有該公會九十二年八月二十
      七日北旅九十二字第四三八號、四六八號函二件附卷可稽。銅鑼鄉公所前揭邀
      請函件之發文日期為八十六年九月九日，距離同年九月二十五日歐洲考察行程
      出國日期計有十六日，故被告丙○○如於八十六年九月九日發函後辦理上開國
      家之簽證，時間上尚屬有餘，而非不能成行。從而，其辯稱係因臨行前另有急
      事無法成行，始未一起出國，就此觀之，並無矛盾不合之處。
（四）又本院向苗栗縣政府函查考察人數需要幾人以上，才可以派隨團指導人員乙節
      ，苗栗縣政府函覆（該函說明第二項第一款）：依公教人員申請出國案件審核
      要點，並無考察團人數達幾人以上才可派隨團指導人員。依往例鄉鎮公所如年
      度內有編列出國考察經費，均會邀請上級機關之專業單位人員隨團作專業諮詢
      ，以增進出國考察之效果，做為施政之參據，此有苗栗縣政府九十二年三月十
      七日府環人字第０九二七０００四七七號函附卷可參。如前所述，被告戊○○
      於擬辦該公文時，並不知道該團有幾個人，但其主觀上認為除乙○○外，尚有
      被告丙○○，並非乙○○要單獨一人要出國；另依當時之法令，並無考察團人
      數達幾人以上才可派隨團指導人員，從而，被告戊○○於擬辦該公文之時，尚
      難謂有違反上開法令之規定，並進而據以認定被告二人於製發前揭邀請函時有
      故意虛偽登載不實之情事。另苗栗縣政府函中（該函說明第二項第二款）：又
      記載：鄉鎮公所如編有上項經費邀請上級專業人員出國考察做為專業諮詢施政
      之參據，必須呈報上級核可後始可成行乙節，然此係出國考察前相關承辦人員
      所需辦理之行政程序，與被告二人是否涉有行使公務上登載不實之文書犯行尚
      屬無關，併此說明。
（五）綜上所述，被告丙○○於指示被告戊○○擬辦該公文時，其等主觀上尚無明知
      該次出國考察者僅有乙○○一人，而故意虛偽登載邀請乙○○擔任隨團指導之
      情事，被告二人於行為時在主觀上既無明知為不實，自係欠缺直接故意，顯難
      以刑法第二百十六條、第二百十三條之行使公務上登載不實之文書罪相繩。從
      而，被告丙○○否認有行使公務上登載不實之文書犯行應堪採信；被告戊○○
      於偵查中雖曾自白其於該函有登載不實，但本院綜核全卷，並無其他補強證據
      足以證明其有此犯行，依刑事訴訟法第一百五十六條第二項之規定，應不得以
      其自白作為有罪判決之唯一證據。此外，本院復查無其他積極證據足認被告二
      人有何此項犯行，揆諸前揭法律規定之最高法院判例意旨，應為被告二人無罪
      之諭知。
參、據上論斷，應依刑事訴訟法第二百九十九條第一項前段、第三百零一條第一項，
    刑法第二條第一項前段、第二十八條、第二百十六條、第二百十條、修正後刑法
    第四十一條第一項、第七十四條第一款，罰金罰鍰提高標準條例第二條，判決如
    主文。
本案經檢察官陳傳宗到庭執行職務。
中      華      民      國    九十二    年     十一     月     十四     日
                                    台灣苗栗地方法院刑事第三庭
                                        審判長  法  官  詹日賢
                                                法  官  林燦都
                                                法  官  劉興浪
右正本證明與原本無異。
如不服本判決，應於送達後十日內向本院提出上訴狀座（須附繕本），上訴於台灣高
等法院台中分院。
                                                書記官  陳爵星
中      華      民      國    九十二    年     十一     月     十四     日
附錄論罪科刑法條：
刑法第二百十六條 ：
行使第二百十條至第二百十五條之文書者，依偽造、變造文書或登載不實事項或使登
載不實事項之規定處斷。
刑法第二百十條 ：
偽造、變造私文書，足以生損害於公眾或他人者，處五年以下有期徒刑。


司法院資訊處製作；財團法人民間司法改革基金會備份。
